【裁判字號】    92,易,16
【裁判日期】    920501
【裁判案由】    家暴傷害
【裁判全文】
臺灣苗栗地方法院刑事判決                            九十二年度易字第一六號
    公  訴  人  臺灣苗栗地方法院檢察署檢察官
    被      告  甲○○
右列被告因家暴傷害案件，經檢察官提起公訴（九十一年度偵字第三八一八號），本
院判決如左：
    主  文
甲○○傷害人之身體，處有期徒刑貳月，如易科罰金，以參佰元折算壹日。
    事  實
一、甲○○與乙○○係堂伯侄關係，但平日雙方並無往來，民國九十一年八月一日晚
    上九時三十分許，甲○○在苗栗縣苑裡鎮社苓里十四鄰一六七之三號後方田中六
    路，持其所有寬約二點五公分，長約一百五十公分之四方形棍子（未扣案，且已
    滅失不存在）追趕乙○○所豢養的狗，因之與乙○○發生爭執。甲○○竟基於傷
    害之犯意（直接故意及間接故意），持前開木棍毆打乙○○，及預見雙方於路邊
    臨鋼筋混凝土灌溉水溝處拉扯，乙○○有跌入水溝受傷的可能，仍於右開地點拉
    扯，使乙○○跌入馬路與稻田間的灌溉水溝內，致乙○○因甲○○之毆打及拉扯
    跌入水溝，受有右臉頰血腫擦傷三公分、背部擦、挫傷十五乘以十公分、十乘以
    十公分、右上臂瘀傷五乘以三公分、左膝挫、瘀傷三乘以三公分等傷害（起訴書
    誤認為均係毆打所造成）。
二、案經乙○○訴由苗栗縣警察局通霄分局報請臺灣苗栗地方法院檢察署檢察官偵查
    起訴。
    理  由
一、訊據被告甲○○坦承有於上開時地與乙○○發生爭執等情不諱，核與乙○○所述
    情節相符。足見被告上開自白部分與事實相符。惟否認有何傷害犯行，辯稱：未
    毆打乙○○，是因為我把他的狗趕走後，乙○○要搶我的棍子，於搶棍子過程中
    ，乙○○腳先跌下水溝後，人跌坐在水溝內受傷，其所受之傷並非被打傷云云。
    經查：
    （一）前開事實業據被害人乙○○於警、偵訊及本院調查、審理時供述在卷，陳
          稱：九十一年八月一日晚上九時三十分許，甲○○在苗栗縣苑裡鎮社苓里
          十四鄰一六七之三號後方田中六路，持方形棍子毆打我的身體，後來我掉
          到水溝內，除偵卷編號第（一）號所示之傷（按即偵卷第十一頁之照片編
          號【一】）是掉入水溝所造成外，其餘之傷均是遭被告毆打所造成（見偵
          卷第六頁反面、第七頁、第十七頁、第二十一頁、本院九十二年一月十六
          日、四月十七日筆錄）。並有苑裡李綜合醫院出具之診斷証明書一份、事
          發現場圖一張、現場照片二幀及乙○○受傷照片四幀等在卷可憑。再者，
          乙○○至該院就診之時間係九十一年八月一日，即係案發當日，有前開診
          斷証明書可証。而被告在警訊及本院訊問時自承：與乙○○無恩怨糾紛（
          見偵卷第五頁反面、第六頁反面、本院九十二年一月十六日筆錄）。衡情
          ，乙○○與被告既無恩怨糾紛，應不致自傷身體（況受傷部位多達五處）
          再誣指被告傷害。
    （二）被告自承乙○○係腳先跌入水溝後，人再跌坐水溝內受傷（見本院九十二
          年一月十六日筆錄）。惟參諸案發現場照片（見偵卷第十頁）可知，該鋼
          筋混凝土灌溉水溝寬度不大，且屬淺溝，並不深，係一般稻田間的灌溉小
          水溝。乙○○若係腳先跌入水溝後，人再跌坐在水溝內，依常理，僅下半
          身或下背部有可能因跌倒受有擦、挫傷。且人在倒地時雙手會自然反應，
          先著地或碰觸物體以保護身體。因此，跌坐在地，原則上頭、臉部應不會
          受到傷害。而依上開診斷証明書所載，乙○○除下背部受有擦、挫傷外，
          上半身之右臉頰及上背部、右上臂均受有傷害。可見乙○○所受之傷並非
          全部係跌倒所造成。再者，跌倒時與地面或物體碰觸所造成之傷害以挫、
          擦傷為主，瘀傷一般係因物體打擊身體（尤其是有肉部分）所造成。若依
          被告所辯：乙○○腳先跌入水溝後，人再跌坐水溝內，則其右上臂及左膝
          焉會受有「瘀傷」？參以現場水溝照片及乙○○之受傷照片編號第（一）
          號（見偵卷第十一頁）可明顯知悉，乙○○下背部所受之擦、挫傷係其在
          跌坐水溝時，背部磨擦到鋼筋混凝土的水溝凌角所造成，至於其餘之傷，
          應與跌坐水溝無關，依上述說明可知，應係遭被告毆打所造成。足見鄭秋
          木所陳：偵卷受傷照片編號第（一）號所示之傷係因跌倒掉入水溝所造成
          ，其餘之傷均是遭被告毆打所造成，應與事實相符。
    （三）被告自承當時手上持有木棍，且曾與乙○○槍棍子，於搶棍子過程中，鄭
          秋木腳先跌下水溝後，人再跌坐在水溝內（見偵卷第五頁、本院九十二年
          一月十六日筆錄）。可見乙○○前開下背部所受之擦、挫傷，亦係因被告
          行為（搶棍子）所致。而刑法傷害罪之傷害方法，並無限制，不論出於積
          極作為或消極不作為；直接行為或間接行為；有形或無形，只要使人受傷
          ，均包括在內。被告行為時係四十一歲的中年男子，尚身強體壯，乙○○
          則係七十四歲的老年人，且雙方爭執拉扯的地點又在路旁的水溝邊，對被
          害人有跌入水溝內受傷之可能，依常人之判斷力均能預見，且為被告所預
          見，乃被告於毆打乙○○過程中，仍執意強力拉扯，致乙○○跌坐水溝內
          ，該結果亦不違背其本意。故乙○○下背部所受之擦、挫傷，被告亦應負
          傷害刑責。
    （四）綜上所述，被告所辯均係卸責之詞，不足採信。本件事證明確，被告犯行
          可以認定。
二、核被告傷害人之身體所為，係犯刑法第二百七十七條第一項之傷害罪。爰審酌被
    告犯罪之動機、手段、被害人所受傷害之程度及被告犯後否認犯行且未賠償被害
    人之態度等一切情狀，量處如主文所示之刑，並諭知易科罰金之折算標準。至被
    告傷害所用的木棍一支，雖為其所有，但未扣案，且已滅失不存在，業據被告供
    承在卷（見本院九十二年一月十六日筆錄），不另為沒收之諭知，附此敘明。
據上論斷，應依刑事訴訟法第二百九十九條第一項前段、刑法第二百七十七條第一項
、第四十一條第一項前段、罰金罰鍰提高標準條例第一條前段、第二條，判決如主文
。
本案經檢察官李基彰到庭執行職務。
中      華      民      國    九十二    年      五      月      一      日
                                臺灣苗栗地方法院刑事第二庭
                                        法  官  劉  興  浪
右正本證明與原本無異
如不服本判決，應於判決送達後十日內向本院提出上訴狀（應附繕本），上訴於臺灣
高等法院台中分院。
                                        書記官  黃  士  益
中      華      民      國    九十二    年      五      月      一      日
附錄論罪科刑法條
刑法第二百七十七條第一項：
傷害人之身體或健康者，處三年以下有期徒刑、拘役或一千元以下罰金。


司法院資訊處製作；財團法人民間司法改革基金會備份。
